臺灣臺中地方法院民事裁定　　　　　　　96年度破更字第17號
聲　請　人　甲○○
上列聲請人聲請宣告破產事件，本院裁定如下：
    主      文
聲請駁回。
聲請程序費用由聲請人負擔。
    理      由
一、本聲請意旨略以：聲請人為單眼全盲之殘障人士，經朋友鼓
    吹合作開設餐廳，投入多年積蓄，不足之數向銀行借貸，但
    好景不長，適逢九二一大地震震垮餐廳，民國93年又遇七二
    水災，家中物品泡水毀損，只好將原先預定還銀行之款項挪
    為整修之用，不足部分再次向銀行借貸，且女兒自幼患有自
    閉症，需負擔昂貴醫療費，尚無法申請政府補助，聲請人積
    蓄不足，為解決這些接連而來的突發變故，聲請人不得不再
    向銀行借貸，遂變成以債養債，尚積欠詳如卷附債權人清冊
    ，共計新台幣（下同）2,642,966元之債務。為儘早還清債
    務，聲請人亦曾想過再覓穩定工作，以有固定收入，無奈景
    氣不佳，聲請人又苦無門路，加以身體又有缺陷，最多只能
    打零工兼差，實甚困窘。惟聲請人現有資產現款301,000元
    ，就所負債務扣除現有資產後顯已超過現有資產，已無力清
    償債務，有宣告破產之必要，至於宣告破產有無實益，似非
    宣告破產時所應斟酌之要件，為此聲請宣告破產等語。
二、按破產固係對於債務人不能清償債務者宣告之，但法院就破
    產之聲請得依職權為必要之調查（破產法第63條第2項），
    若債務人確係毫無財產，則破產財團即不能構成，或破產財
    團雖勉可組成，然其破產財團之財產尚不足清償財團費用及
    財團債務時，依破產法第148條規定之意旨，應以無宣告破
    產之實益，而裁定駁回破產宣告之聲請（最高法院86年度台
    抗字第479號裁定、臺灣高等法院85年度抗字第3075號裁定
    意旨參照）。次按財團費用包括破產財團之管理變價及分
    配所生之費用、破產債權人共同利益所需審判上之費用、
    破產管理人之報酬，及破產人及其家屬之必要生活費及
    喪葬費，視為財團費用。而財團債務包括破產管理人關於
    破產財團所為行為而生之債務、破產管理人為破產財團請
    求履行雙務契約所生之債務，或因破產宣告後應履行雙務契
    約而生之債務、為破產財團無因管理所生之債務，及因
    破產財團不當得利所生之債務，破產法第95條、第96條，分
    別定有明文。
三、本件聲請人陳稱其迄今已積欠多家銀行債務共計2,642,966
    元，而其現有資產現款301,000元等語。經查：
  (一)依「稅務電子閘門財產所得調件明細表」所示，除聲請人95
    年度之薪資所得148,622元及獎金給予33,000元外，並無其
    他財產。且聲請人亦稱其目前尚無穩定工作，只能打零工兼
    差，生活實甚困窘等語，亦足見聲請人目前並無固定收入以
    支應生活開銷。另聲請人陳稱其現有現款301,000元可供構
    成破產財團云云，惟依聲請人所述其係以債養債之方式度日
    ，則上開301,000元現款，實亦係上揭2,642,966元債務內借
    貸而得，扣除該借貸而得之301,000元現金，聲請人之債務
    應係2,341,966元，實無任何之資產，純係借貸度日，聲請
    人實係以向債權人借貸而來之金錢，聲請破產，是前述所列
    多數債權人亦無依破產程序平等受償之可能。
  (二)復按破產人之必要生活費，視為財團費用；而財團費用，應
    先於破產債權，隨時由破產財團清償之，破產法第95條第2
    項、第97條分別定有明文。則以95年度所得稅扶養親屬免稅
    額每人77,000元計算，聲請人本人及其女兒每年至少即需支
    出必要生活費154,000元；且本件如宣告聲請人破產，聲請
    人尚須支付破產管理人之報酬，而破產管理人之報酬如以按
    件計酬每件5萬元計算，本件至少即須支出5萬元。從而，聲
    請人每年應支出之財團費用至少應包括破產管理人之報酬及
    破產人之必要生活費即高達204,000元（計算式:154,000 元
    +50,000元=204,000元）。再者，依聲請人所列之債權人清
    冊，固僅有華南商業銀行等13人，該等債權額亦各經載明，
    惟聲請人現有債權人是否僅有此13人，所負債務是否僅限於
    此，尚不可得而知，要難遽認聲請人現有之債權人人數非多
    ，債權額均經載明。是本件以保守估計，如認本件破產事件
    歷經1年即可終結，則聲請人在1年之破產期間所應支付之財
    團費用亦至少高達204,000元，已遠超過聲請人所有之財產
    。況破產程序一旦進行，須支付破產管理人之報酬、監查人
    之報酬及破產程序進行所需支出之費用，諸如破產管理人應
    清查、整理債務人之財產狀況，並編造債權表及資產表、召
    開債權人會議、行使其他權限等，無一不以破產財團之財產
    支出，是依聲請人現有財產於扣除上開破產管理人之報酬及
    破產人之必要生活費後，顯無餘額可供構成破產財團，自無
    法清償破產債權，揆諸首揭說明，本件聲請人聲請宣告破產
    即無實益，要無宣告破產徒生耗費之必要，聲請人為本件聲
    請，即無理由，應予駁回。
四、依破產法第5條，民事訴訟法第95條、第78條裁定如主文。
中　　華　　民　　國　　96　　年　　11　　月　　13　　日
                  民事第二庭    法  官　許秀芬
正本係照原本作成。
如不服本裁定應於送達後10日內向本院提出抗告狀，並繳納抗告
費新台幣1,000元。
中　　華　　民　　國　　96　　年　　11　　月　　13　　日
                                書記官　陳其良
